台灣新竹地方法院刑事判決　　　　　　　　　　　　　九十二年度交訴字第七七號
　　公　訴　人　臺灣新竹地方法院檢察署檢察官
　　被　　　告　甲○○
右列被告因過失致死案件，經檢察官提起公訴（九十二年度偵字第三八四三號），本
院依簡式審判程序審理，判決如左：
    主      文
甲○○從事業務之人，因業務上之過失致人於死，處有期徒刑陸月，如易科罰金，以
佰元折算壹日。
    事      實
一、甲○○受雇於裕展工程有限公司擔任司機，係以駕駛車輛為業務之人。其於民國
    九十二年五月三十日上午七時十五分許，駕駛車牌號碼七Ｇ─四三七一號自用小
    貨車，自新竹縣竹北市○○路之宿舍出發，沿新竹縣竹北市○○○路由西往東方
    向行駛，欲前往六家之高鐵工地工作。迨同日七時三十五分許，途經勝利一路與
    莊敬六街路口處，原須注意該路段係市區道路，速限為時速四十公里，又車輛行
    經無號誌之交岔路口時，應減速慢行，注意左右來車，作隨時停車之準備，且應
    注意車前狀況，並隨時採取必要之安全措施，而依當時天候晴、日間自然光線、
    路面為乾燥、無缺陷亦無障礙物之柏油路面，視距良好等情狀，並無不能注意之
    情事，其竟能注意，而疏未注意前方無號誌交岔路口處橫越車輛動態，未減速慢
    行，亦未注意左右來車及車前狀況，貿然超速以時速約五十至五十五公里之高速
    駛入上開路口，適有王瑞廣騎乘車牌號碼ＨＯＹ─八九九號之重型機車，沿莊敬
    六街由北往南方向行駛至該交岔路口，亦應注意車輛行至無號誌而無交通警察指
    揮之交岔路口，如同為直行車者，左方車應暫停讓右方車先行，而依當時客觀情
    狀，亦無不能注意情事，竟亦疏於注意，貿然直行，致甲○○發現後閃避不及，
    其所駕自用小貨車之左前車頭撞擊王瑞廣所騎乘之上開機車之右側車身，致王瑞
    廣人車倒地，受有胸部及腹部鈍力損傷等傷害，經先後送至東元綜合醫院、長庚
    紀念醫院林口分院急救後，仍因胸部及腹部鈍力損傷，延至同日中午十二時許不
    治死亡。甲○○於肇事後，犯罪未被發覺前，立即報警並通知救護車將王瑞廣送
    醫，嗣並向到場處理本件交通事故之員警自首犯行，接受裁判。
二、案經新竹縣警察局竹北分局報請臺灣新竹地方法院檢察署檢察官相驗後自動檢舉
    偵查起訴。
    理      由
一、本件被告甲○○所犯刑法第二百七十六條第二項業務過失致人於死罪，係非死刑
    、無期徒刑、最輕本刑為三年以上有期徒刑之罪，被告於本院準備程序進行中，
    就被訴事實為有罪之陳述，經本院合議庭認合於刑事訴訟法第二百七十三條之一
    第一項之規定，裁定進行簡式審判程序，合先敘明。
二、右揭犯罪事實，業據被告於警、偵訊中及本院審理時均坦承不諱，並有新竹縣警
    察局竹北分局道路交通事故現場圖、調查報告表、東元綜合醫院診斷證明書、長
    庚紀念醫院林口分院診斷證明書、現場照片及車輛受損照片十五幀附卷足佐（見
    相驗卷第七頁至第十五頁、第三十三頁至第三十六頁）。且被害人王瑞廣確因本
    件車禍肇致死亡，亦經臺灣新竹地方法院檢察署檢察官督同法醫師相驗屬實，製
    有勘驗筆錄、相驗屍體證明書、驗斷書各一紙及相驗屍體照片十一幀在卷為憑（
    見相驗卷第十七頁至第十八頁、第二十二頁至第三十三頁）。
三、按汽車行經無號誌之交岔路口時，應減速慢行，作隨時停車之準備；又汽車行駛
    時，駕駛人應注意車前狀況，並隨時採取必要之安全措施，道路交通安全規則第
    九十三條第一項第三款、第九十四條第三項分別定有明文。又本件案發地點係無
    號誌之市區道路○○路口，速限為時速四十公里，有前揭道路交通事故調查報告
    表在卷可稽，而被告為領有駕駛執照之駕駛人，復擔任司機工作，以從事駕駛為
    業，則被告對於前開規定自應知之甚詳，其於前開時、地駕車行駛時，自應遵守
    上述交通安全之規定，且依前述道路交通事故調查報告表載明，肇事當時天候晴
    、日間自然光線充足、柏油路面乾燥、無缺陷、道路無障礙物、視距良好、視野
    並無障礙等情狀，堪認被告並無不能注意之情事，惟參諸被告於偵訊中供承：「
    （問：當時車速。）約五十至五十五公里。（問：進入交岔路口前，有無注意左
    右來車。）左側有一處工程工地圍籬，必須超出路口停車線才看得到左右來車，
    等我進入路口，死者僅距離我五公尺」等語（見相驗卷第十九頁反面至第二十頁
    正面），足見被告於行經無號誌之交岔路口時，並未減速慢行，貿然超速行駛，
    復未注意左右來車及車前狀況，採取必要之安全措施，致煞車不及以致肇事，其
    顯有過失責任甚明，且本件交通事故經送臺灣省竹苗區車輛行車事故鑑定委員會
    鑑定，亦認：「王瑞廣駕駛重機車行經無號誌之交叉路口左方車未讓右方車先行
    與甲○○駕駛自小客車行經無號誌之交叉路口超速行駛，未注意車前狀況同為肇
    事原因。」等情，此有臺灣省竹苗區車輛行車事故鑑定委員會九十二年十一月十
    日竹鑑字第九二一一五一號函後附鑑定意見書在卷可資參照（見本院卷第八頁至
    第十一頁），準此，益證被告就本件車禍之發生顯有過失之情，洵堪認定。至被
    害人王瑞廣駕駛重型機車行至無號誌而無交通警察指揮之交岔路口，左方車未暫
    停讓右方車先行，亦有過失，然此不能解免被告之責任。再者，本件被害人死亡
    確因被告之過失所致，是被告之過失行為與被害人之死亡結果間，具有相當因果
    關係，從而，本案事證已臻明確，被告業務過失致人於死之犯行堪予認定，自應
    依法予以論科。
四、復按從事業務之人，對於一定危險之認識能力較常人為高，故課以較高之注意義
    務。換言之，在客觀上其避免發生一定危險之期待可能性較常人為高，故其違反
    注意義務之可責性，自亦較重。被告平日係以駕駛貨車為業，此為其所自承，其
    乃從事對他人生命、身體之安全，具有高度危險性之駕駛業務之人。是核被告所
    為係犯刑法第二百七十六條第二項之業務過失致死罪。又被告於犯罪未被有偵查
    權之機關或公務員發覺前，主動向到場處理車禍事宜之警員即新竹縣警察局竹北
    分局警備隊車禍處理小組賴金達坦承駕車肇事犯行並接受裁判等情，業據到場處
    理警員賴金達以公務電話向本院陳明，有本院公務通知、查詢電話紀錄表附卷可
    憑，是認被告有接受裁判之意思甚明，符合自首之規定，應依刑法第六十二條前
    段規定減輕其刑。爰審酌被告前此並無前科紀錄，素行良好，此有臺灣新竹地方
    法院檢察署刑案資料查註紀錄表及臺灣高等法院被告全國前案紀錄表在卷足按，
    其係偶發初犯，就本件車禍之發生雖與有過失，惟被害人亦與有過失，且均為本
    件車禍肇事之原因，再參以被告肇事後立即報警處理，並將被害人送醫之態度，
    暨犯罪後雖坦承犯行，然迄未能與被害人家屬達成和解等一切情狀，量處如主文
    所示之刑，併諭知易科罰金之折算標準，以資懲儆。
據上論斷，應依刑事訴訟法第二百七十三條之一第一項、第二百九十九條第一項前段
，刑法第二百七十六條第二項、第六十二條前段、第四十一條第一項，罰金罰鍰提高
標準條例第一條前段、第二條，判決如主文。
本案經檢察官乙○○到庭執行職務。
中      華      民      國    九十三    年      一      月     十二日
                                      臺灣新竹地方法院交通法庭
                                          法    官  高  敏  俐
右正本證明與原本無異。
如不服本判決，應於判決送達後十日內向本院提出上訴狀（應附繕本），上訴於臺灣
高等法院。
                                          書 記 官  賴  寶  合
中      華      民      國    九十三    年      一      月     十二     日
附錄論罪科刑法條：
刑法第二百七十六條第二項：
從事業務之人，因業務上之過失犯前項之罪者，處五年以下有期徒刑或拘役，得併科
三千元以下罰金。
